# 请教陈版：资本公积是否可转让

提问人：cpaweixl 时间：2011-07-20 09:27:30
甲公司是乙公司的母公司（持股比例90%），乙公司于 2007 年成立，注册资本 2000 万元。A、B、C、D四个自然人是是甲公司的股东， 2010 年乙公司扩大生产规模需要大量资金，由A、B、C、D四个自然人按其在甲公司的股权比例投入乙公司一亿元，乙公司的股东会决议注明该款为投资款，但未注明折股比例，也未约定分红比例，乙公司将收到的一亿元资金计入资本公积---资本溢价--A、B、C、D，至今未进行验资。现公司认为乙公司应维持原有的股权结构（即甲公司持股90%或以上），有两方案（甲公司及ABCD均同意） 1 、将ABCD投入的一亿元款项转让给甲公司（可适当考虑溢价）。 2 、将ABCD投入的一亿元款项加上银行同期贷款利息退回给ABCD，甲公司再投入一亿元资金。请教陈版：当初投入的一亿元资金乙公司会计处理是否正确？另外，两种方案是否可行，是否一定将一亿元资金验资给ABCD后再转让给甲公司。（我们倾向于不验资，直接转让或退款，因为验资后转让，即个人股东转让股权税务监管很严格，定价很麻烦）。烦陈版从会计、税务及法律上做一分析，谢谢。

回答人：chenyiwei
赞同nikankan意见。因为ABCD并非乙公司的直接股东，且没有任何具有法律效力的文件确认ABCD作为乙公司股东的身份，因此乙公司确认为资本公积是不恰当的，更适合于作为债权。并且还需要考虑的问题是：如果将ABCD四人投入乙公司的 1 亿元确认为资本公积但不增加乙公司的注册资本，则乙公司将面临税务风险，即该 1 亿元被税务机关认定为接受捐赠的风险。再者，乙公司还有少数股权存在，并非由甲公司持有其 100 ％股权，因此如果作为资本公积处理，还存在少数股东是否有权利分享等较为复杂的法律问题。

回答人：chenyiwei
回复 cpaweixl 的帖子
作为资本公积不恰当。如果没有明确各方的出资额和出资比例、分红比例（没有量化到每个投资者），股东取得收益的方式和金额不明确的，则不应视同股东的权益性投入。

回答人：chenyiwei
回复 cpaweixl 的帖子
这要看退出时的金额如何确定。如果被投资企业或其他股东保证该投资者投入的 1 亿元本金的安全，并且按照一定的利率计算投资回报的，则本质上是负债，因为该投资者并未承担被投资企业的经营风险和报酬。如果是按照退出时被投资企业净资产价值为基础计算退出时该投资者可获得的金额，不承诺保本和固定收益（最低收益）的，则该投资者承担了被投资企业经营中的风险和报酬，事实上与其他股东所承担的风险、报酬特征一致，所以会计上可以作为权益工具。但如上面所言，由于法律形式上的问题，在税务、工商等方面仍可能面临一定的法律风险。